# 投资性房地产成本模式转换为公允价值模式会计处理

提问人：ljwshanghai 时间：2014-03-07 10:57:41
陈版: 根据会计准则讲解,成本模式转换为公允价值模式计量的投资性房地产,应按会计政策变更处理,并按计量模式变更时公允价值与账面价值的差额调整期初留存收益，查上市公司公告，有以下两种处理方法： 1.在转换时，将在开始成本法时点公允价值超过成本的差额全部调整上期公允价值变动，不计入资本公积； 2.在转换时，将在开始成本法时点的公允价值超过成本的差额调整资本公积，期后变动调整公允价值变动损益 我个人觉得，第 1 个更符合准则的规定，谢谢！

回答人：chenyiwei
将公允价值变动计入资本公积是指其他非投资性房地产改变用途转入投资性房地产时的处理；而计入留存收益并追溯调整是会计政策变更（核算模式由成本模式转为公允价值模式）的处理。两者是完全不同的两码事，不可混为一谈。

提问人：ljwshanghai 时间：2014-03-08 09:45:08
陈版：查中还发展的 2012 年公告，这种处理方法调整期初资本公积应该是我所说的第二种发法，应该不符合准则的规定吧: (1) 会计政策变更 经公司董事会 2012 年第 17 次会议、监事会 2012 年第 9 次会议审议通过了《关于投资性房地产的后续计量由成本计量模式变更为公允价值计量模式的议案》，本期公司对投资性房地产的后续计量模式由成本模式改为公允价值模式。 ①会计政策变更的内容本次会计政策变更前采用的会计政策：本公司对投资性房地产采用成本模式计量。即对投资性房地产采用成本减累计折旧及净残值后按直线法，按估计可使用年限计算折旧，计入当期损益。房屋建筑物预计使用寿命为30-40年、预计净残值率为4%，年折旧率为2.40%-3.20%。在资产负债表日按投资性房地产的成本与可收回金额孰低计价，可收回金额低于成本的，按两者的差额计提减值准备。 本次会计政策变更后采用的会计政策：本公司对投资性房地产采用公允价值模式进行后续计量，不对其计提折旧或进行摊销，并以资产负债表日投资性房地产的公允价值为基础调整其账面价值，公允价值与原账面价值之间的差额计入当期损益。对于在建投资性房地产，如果其公允价值无法可靠确定但预期该房地产完工后的公允价值能够持续可靠取得的，以成本计量该在建投资性房地产，其公允价值能够可靠计量时或其完工后（两者孰早），再以公允价值计量。 ②会计政策变更的影响 上述会计政策变更采用追溯调整法。 对 2012 年期初经营状况累积影响数为：调增投资性房地产158,474,162.60元，调增递延所得税负债38,985,941.54元，调增资本公积104,588,759.05元，调增盈余公积1,489,946.19元，调增年初未分配利润13,409,515.82元。此项会计政策变更对 2011 年度经营成果影响为：调减其他业务成本2,530,396.43元，调增公允价值变动损益16,492,087.44元，调增所得税费用4,123,021.86元，累计调增 2011 年净利润14,899,462.01元。

回答人：chenyiwei
不能断言一定有问题。可能是有部分投资性房地产是历史上由其他用途的房地产转换而来，所以追溯调整时对当初转换日的公允价值超过成本的差额仍计入了资本公积。如果是，则此处变更中出现资本公积还是合理的。

提问人：zengfengxia 时间：2015-10-22 21:17:26
成本模式的投资性房地产变更为公允价值模式的投资性房地产按照准则当中应当作为会计政策变更处理，就是是说视同其一直采用公允价值模式后续计量。 假设企业拥有一项投资性房地产，因不符合公允价值模式计量的前提，因此采用成本模式计量，但因情况的变化，企业为提高会计信息的质量，变更会计政策，将投资性房地产改为以公允价值模式后续计量，假设可以计量的时点就发生在报告期内，这种情况下，公允价值与原账面价值的差异是不是无需调整期初留存收益？ IAS40第 65 条提到企业对后续将按公允价值计量的在建投资性房地产，在建造完成后，其公允价值与原账面价值的差异确认为当期损益。这种情况是不是可以支持上述观点，而无需机械按照讲解 2010 中的说法调整期初留存收益？

回答人：chenyiwei
可以这样理解。事实上在这个案例中，追溯调整也是不切实可行的。

提问人：永棋 2011 时间：2015-11-24 13:40:52
新手问一下，为什么投资性房地产处置时，要把公允价值变动计入其他业务成本。

回答人：chenyiwei
这样可以使所确认的收入等于实际处置价款，并将所结转的成本还原到原始成本，更明确地反映出处置所造成的净损益影响。

提问人：zengfengxia 时间：2015-12-01 14:44:46
非从事商业地产的企业，处置投资性房地产的损益我理解不应当计入其他业务收入成本，并且应当作为非经常性损益，这样理解对吗？

回答人：chenyiwei
可以这样理解。不是日常活动且具有偶发性。

提问人：yugycpa 时间：2015-12-23 16:01:43
根据投资性房地产准则第十二条，成本模式的投资性房地产变更为公允价值模式的投资性房地产应当作为会计政策变更处理。也就是说视同其一直采用公允价值模式后续计量，为什么不按第十六条处理，尔要调整期初留存收益？

回答人：chenyiwei
房地产用途变更导致的转换属于新发生的交易和事项与过去有显著区别，所以不是会计政策变更。在持有意图不变的情况下改变核算模式属于会计政策变更。